臺灣臺北地方法院刑事判決
110年度易字第225號
公  訴  人  臺灣臺北地方檢察署檢察官
被      告  謝佳芝


選任辯護人  朱日銓律師
            汪懿玥律師
上列被告因侵占案件，經檢察官提起公訴（108年度偵續字第259
號），因被告於準備程序中就被訴事實為有罪之陳述，經本院裁
定進行簡式審判程序，並判決如下：
    主  文
謝佳芝犯侵占罪，處有期徒刑參月，如易科罰金，以新臺幣壹仟
元折算壹日。
    事  實
一、謝佳芝受其配偶李聖揚（業於民國109年10月20日離婚）之
    請託，同意自105年9月間起提供其所有元大證券股份有限公
    司仁愛分公司（下稱元大證券仁愛分公司）帳號983j-00000
    000號證券綜合帳戶（下稱元大證券帳戶）供李聖揚操作股
    票使用，並提供其所有合作金庫復興分行帳號000000000000
    0號銀行帳戶（下稱合庫銀行帳戶）作為證券交割帳戶，且
    承諾委由李聖揚全權辦理元大證券帳戶內有價證券之委託買
    賣及辦理交割等事宜，李聖揚自斯時起使用上開2帳戶買賣
    股票。詎謝佳芝與李聖揚於106年間因感情不睦，進行婚後
    財產協議，謝佳芝明知其未曾使用元大證券帳戶購買有價證
    券，該帳戶內股票或基金均非其所有，竟基於意圖為自己不
    法所有之侵占犯意，變易持有為所有之意思，於106年5月18
    日寄發律師函通知元大證券仁愛分公司勿將上開元大證券帳
    戶相關資料提供與本人以外之第三人知悉或閱覽，致李聖揚
    無法再使用上開元大證券帳戶，進而持有該帳戶內李聖揚所
    有之元大台灣50單日反向1倍基金（下稱台灣50反1）200張
    後，即於106年5月31日及同年6月1日，分別以每單位新臺幣
    （下同）14.61元、14.64元之價格各賣出100張，得款共計2
    91萬7,910元（起訴書誤載為「297萬7,910元」，業據檢察
    官當庭更正）均存入合庫銀行帳戶。
二、案經李聖揚訴請臺灣臺北地方檢察署檢察官偵查起訴。　　
    理  由
一、上揭犯罪事實，業經被告謝佳芝於本院審理時坦承不諱（見
    本院易字卷【下稱本院卷】第198頁），核與證人即告訴人
    李聖揚、馮梅英於偵查中、證人高浩洪於偵查中及另案民事
    事件法院審理時之證述（見他字卷第95至99頁、第159至160
    頁、偵字卷第229至230頁、第235頁、第248至250頁、第267
    至268頁、偵續卷第379至381頁）大致相符，且有元大證券
    綜合月對帳單2紙、元大證券帳戶交易明細表、元大證券網
    路下單APP畫面擷圖各1紙、元大證券108年12月16日元證字
    第1080012297號函檢附帳號983j-000000-0號、983j-000000
    -0號證券帳戶電子下單委託回報明細及客戶歷史交易明細表
    、合庫銀行復興分行帳號0000000000000號謝昌勳帳戶、南
    京東路分行帳號0000000000000號李聖揚帳戶、長庚分行帳
    號0000000000000號李聖揚帳戶存摺封面與內頁影本、合庫
    銀行復興分行107年8月8日合金復興字第1070002769號函、1
    09年7月8日合金復興字第10900023501號函檢附被告所有上
    開合庫銀行帳戶交易明細資料、南京東路分行109年7月13日
    合金南京東路字第1090002529號函檢附帳號0000000000000
    號李聖揚帳戶交易明細、長庚分行109年7月17日合金長庚字
    第1090002155號函檢附帳號0000000000000號李聖揚帳戶交
    易明細、婚後財產協議書各1份、陳雅珍律師事務所106年5
    月18日誠理（珍）字第0526號函、108年10月15日108（珍）
    字第1018號函各1紙附卷可稽（見他字卷第17至19頁、第55
    頁至第57頁、第59至79頁、偵字卷第35至36頁、第157至160
    頁、第219頁、第257至258頁、偵續卷第43至53頁、第55至6
    7頁、第135至137頁、第141至179頁、第429至432頁、第435
    至449頁、第453至456頁），足認被告之任意性自白與事實
    相符，堪予採信。綜上，本案事證明確，被告犯行洵堪認定
    ，應予依法論科。
二、新舊法比較：
    本案被告行為後，刑法第335條第1項雖於108年12月25日經
    修正公布，同年12月27日施行，惟查修正後之規定係依刑法
    施行法第1條之1第2項前段規定將罰金數額提高為30倍，亦
    即將原本之銀元1千元（經折算為新臺幣後為3萬元）修正為
    新臺幣3萬元，其修正之結果不生有利或不利於行為人之情
    形，非屬法律變更，自不生新舊法比較之問題，而應依一般
    法律適用原則，逕行適用裁判時法。　　
三、論罪科刑：
　㈠罪名：
　　本案被告同意將以自己名義開立之元大證券帳戶、合庫銀行
    帳戶供告訴人操作股票及基金使用，嗣又於106年5月18日寄
    發律師函通知元大證券仁愛分公司勿將上開元大證券帳戶相
    關資料提供與本人以外之第三人知悉或閱覽，致告訴人無法
    再使用上開元大證券帳戶，業經認定如上，被告就其持有之
    合庫銀行帳戶內存款及元大證券帳戶內基金，自有返還予實
    質所有權人即告訴人之義務，詎被告竟於同年5月31日及同
    年6月1日，未經告訴人之同意或授權，將其元大證券帳戶內
    之台灣50反1基金200張悉數賣出，被告所為自係變易持有為
    所有之意思，將告訴人所有物加以處分，核被告所為，係犯
    刑法第335條第1項之侵占罪。公訴意旨認被告行為另涉犯同
    法第342條第1項之背信罪，自屬誤會，併予敘明。
  ㈡罪數關係：
　　被告先後2次賣出台灣50反1基金各100張之行為，基係利用
    其所持有告訴人上開基金之同一機會，實施時、地密接，侵
    害法益同一，依社會健全通念，應評價為數個舉動接續施行
    之接續犯，僅論以一罪。
　㈢量刑：
　　爰以行為人之責任為基礎，本院審酌被告因與告訴人婚姻關
    係相處不睦，不思理性解決婚後財產分配問題，而侵占告訴
    人所有台灣50反1基金200張作為回應告訴人之手段，所為雖
    為法律所不容許，但犯罪之動機與單純貪圖財產利益之情形
    相比，其惡性較為輕微；又審酌被告犯罪後終能坦認犯行之
    態度，及其前無犯罪紀錄，有臺灣高等法院被告前案紀錄表
    在卷可參；兼衡被告自承大學畢業之智識程度，現已退休並
    偶接受職能治療個案工作補貼家用、尚需扶養未成年子女及
    母親等生活狀況，復考量被告因與告訴人間另有民事訴訟，
    致無法達成調解或和解（見本院卷第146頁、第163頁、第20
    0頁），暨被告犯罪動機、目的、手段等一切情狀，量處如
    主文所示之刑，並諭知易科罰金之折算標準，以資懲儆。
四、沒收：
　㈠按犯罪所得屬於犯罪行為人者，沒收之，於全部或一部不能
    沒收或不宜執行沒收時，追徵其價額，刑法第38條之1第1項
    前段、第3項定有明文。又按犯罪所得之沒收或追徵，有過
    苛之虞、欠缺刑法上之重要性、犯罪所得價值低微，或為維
    持受宣告人生活條件之必要者，得不宣告或酌減之，刑法第
    38條之2第2項亦定有明文。
　㈡經查，本案被告於106年5月31日及同年6月1日，分別以每單
    位14.61元、14.64元之價格，賣出台灣50反1基金各100張，
    得款共計291萬7,910元，此即為被告因本案侵占行為所獲得
    之財產價值，核屬被告之犯罪所得。又被告業已將前述金額
    全數賠償告訴人乙節，有110年11月23日刑事陳報暨陳述意
    見狀、同年月26日刑事陳報狀暨附件匯款明細在卷可佐（見
    本院卷第207至209頁、第223至225頁），本院倘再予沒收此
    部分犯罪所得，顯有過苛之情，爰依刑法第38條之2第2項規
    定不宣告沒收。
據上論斷，應依刑事訴訟法第273條之1第1項、第299條第1項前
段，刑法第335條第1項、第41條第1項前段、第38條之2第2項，
刑法施行法第1條之1第1項，判決如主文。
本案經檢察官朱家蓉提起公訴，由檢察官羅儀珊到庭執行公訴。
中　　華　　民　　國　　110 　年　　12　　月　　7 　　日
　　　　　　　　　刑事第十一庭  法　官　林鈺珍
以上正本證明與原本無異。
如不服本判決應於收受送達後20日內向本院提出上訴書狀，並應
敘述具體理由；其未敘述上訴理由者，應於上訴期間屆滿後20日
內向本院補提理由書（均須按他造當事人之人數附繕本）「切勿
逕送上級法院」。告訴人或被害人如對於本判決不服者，應具備
理由請求檢察官上訴，其上訴期間之計算係以檢察官收受判決正
本之日期為準。
　　　　　　　　　　　　　　　　書記官　葉潔如
中　　華　　民　　國　　110 　年　　12　　月　　7 　　日
附錄本案論罪科刑法條全文： 
中華民國刑法第335條
意圖為自己或第三人不法之所有，而侵占自己持有他人之物者，
處5年以下有期徒刑、拘役或科或併科3萬元以下罰金。
前項之未遂犯罰之。